【裁判字號】    90,自,37
【裁判日期】    901115
【裁判案由】    違反著作權法
【裁判全文】
臺灣士林地方法院刑事判決                              九十年度自字第三七號
    自  訴  人  丙○○○股份有限公司  設臺北市○○○路五三號一二四號
    代  表  人  乙○○
    被      告  丁○○
右列被告因違反著作權法案件，經自訴人提起自訴，本院判決如左：
    主  文
本件免訴。
    理  由
一自訴意旨略以：被告丁○○係臺北市○○區○○街六三號「新北投卡拉ＯＫ店」負
  責人，明知「未了情」、「相思雨」、「愛的小路」、「望月想愛人」、「我是男
  子漢」、「一支小雨傘」、「歹路不可行」、「阿宏的心聲」、「臺北今夜冷清清
  」、「今夜又擱塊落雨」等十首歌曲之著作財產權，係原著作人光美文化事業有限
  公司（以下簡稱光美公司）專屬授權自訴人丙○○○股份有限公司（以下簡稱美華
  公司）於臺灣、澎湖、金門、馬祖地區獨家行使公開演出、公開播送、公開上映等
  權利，竟未經自訴人同意或授權，擅自於上開營業場所公開演出前揭著作物，供他
  人點唱圖利，嗣於八十九年十一月十三日晚間五時十分許，為警持檢察官搜索票在
  上址查獲，因認被告涉犯著作權法第九十二條之罪嫌云云。
二按犯罪後之法律已廢止其刑罰者，應諭知免訴之判決。查著作權法第三十七條於九
  十年十月二十五日修正通過，同年十一月十二日公布，同年十一月十四日生效，增
  列第六項規定：「音樂著作經授權重製於電腦伴唱機者，利用人利用該電腦伴唱機
  公開演出該著作，不適用第七章規定。但屬於著作權仲介團體管理之音樂著作，不
  在此限」。倘本件情形符合上述修正規定，則被告涉犯著作權法第九十二條罪嫌之
  後，法律已廢止其刑罰。茲所應審究者，厥為本件是否符合修正後著作權法第三十
  七條第六項規定之情形。
三經查：
(一)「未了情」、「相思雨」、「愛的小路」、「望月想愛人」、「我是男子漢」、「
  一支小雨傘」、「歹路不可行」、「阿宏的心聲」、「臺北今夜冷清清」、「今夜
  又擱塊落雨」等十首歌曲，均係光美公司享有著作財產權之音樂著作，此據自訴人
  陳述無訛，並有內政部著作權執照（參見前開偵查卷宗第三十至三九頁）在卷可資
  佐證，而點將家公司於八十三年十二月二十四日與光美公司訂立音樂著作授權合約
  書，約定光美公司將合約書附表所示歌曲授權予點將家公司重製於「點將家電腦伴
  唱機」，惟公開演出付費之受益人仍為光美公司，此亦有音樂著作授權合約書一紙
  在卷可稽（參見前揭偵查卷宗第一○六頁），足認系爭十首音樂著作已經著作財產
  權人授權重製於「點將家電腦伴唱機」內。
(二)又被告丁○○所經營之「新北投卡拉ＯＫ店」設置有機號Ｇ0000000號ＳＤ
  五八○型「點唱家電腦伴唱機」一台，其內含有「未了情」、「相思雨」、「愛的
  小路」、「望月想愛人」、「我是男子漢」、「一支小雨傘」、「歹路不可行」、
  「阿宏的心聲」、「臺北今夜冷清清」、「今夜又擱塊落雨」等十首歌曲，而於八
  十九年十一月十三日下午五時十分許為警查獲等情，有搜索扣押證明筆錄、現場照
  片、搜證圖、點歌單、估價單等在卷足稽，而被告係於八十八年四月間，以「快樂
  歌坊」之名義，向點將家公司購買機號Ｇ0000000號ＳＤ─三六○型「點將
  家電腦伴唱機」一台，嗣因遭查扣，由點將家公司出借維修機器即本件扣案機號Ｇ
  0000000號ＳＤ─五八○型「點將家電腦伴唱機」代之，業據證人即點將家
  公司法務主任陳慶昌證述綦詳（參見本院九十年十一月一日審判筆錄），核與被告
  供述情節相符，並有版權保證書，堪信為真實。是以，被告乃以利用人之身分，利
  用上開「點將家電腦伴唱機」，公開演出伴唱機內經著作財產權人授權重製之音樂
  著作，符合修正後著作權法第三十七條第六項前段規定，彰彰甚明。
(三)末查，光美公司及自訴人未曾將系爭音樂著作之公開演出權授權予任何著作權仲介
  團體管理乙節，業據自訴人陳述綦詳，經本院向社團法人中華音樂著作權仲介協會
  函詢，據其表示光美公司未曾加入該會成為會員，亦無將其所擁有之著作財產權交
  予該會代為管理，此有該會九十年六月二十日音楚字第五五五號函可稽，又經本院
  向中華音樂著作權人聯合總會函詢，據其表示光美公司與該會訂有代管契約，惟其
  授權範圍僅限於廣播電台、無線電視台之公開播送，並未包括伴唱機之公開演出，
  亦有該會九十年四月十六日聯總字第九○○四○一六號函、九十年六月十九日
  聯總字第九○○六一九號函送之音樂著作財產權委託管理契約書各一件足考。是以
  ，本件不符合修正後著作權法第三十七條第六項但書之例外規定。
(四)綜上所述，本件被告涉犯著作權法第九十二條罪嫌後，法律已廢止其刑罰，揆諸首
  揭規定，應為免訴之諭知。
四臺灣士林地方法院檢察署九十年二月十二日甲○公偵○一一一七一字第一三六○
  號函請本院就該署八十九年度偵字第一一一七一號被告丁○○違反著作權法部分併
  案審理，係自訴人向檢察官提出告訴後，於檢察官偵查中再向本院提起自訴，檢察
  官乃依刑事訴訟法第三百二十三條第二項前段之規定停止偵查，將之移送原審法院
  ，是該部分與本案係屬相同之事實，附此敘明。
據上論斷，應依刑事訴訟法第三百四十三條、第三百零二條第四項，判決如主文。
中        華        民  國    九十    年    十一    月    十五    日
                              臺灣士林地方法院刑事第四庭
                                  法  官  陳  玉  曆
右正本證明與原本無異。
如不服本判決，應於判決送達後十日內，向本院提出上訴狀。
                                  書記官  陳  鳳  嬌
中        華        民        國    九十    年    十一    月    二十    日


司法院資訊處製作；財團法人民間司法改革基金會備份。
